臺灣臺北地方法院民事裁定
111年度抗字第475號
抗  告  人  張盛翔  


相  對  人  蔡政憲  

上列當事人間聲請本票裁定事件，抗告人對於民國111年9月19日
本院司法事務官所為111年度司票字第12040號民事裁定提起抗告
，本院裁定如下：
    主  文
抗告駁回。
抗告程序費用新臺幣壹仟元由抗告人負擔。
    理  由
一、按「無條件擔任支付」係本票絕對應記載事項之一，而欠缺
    票據法所規定票據上絕對應記載事項之一者，其票據無效，
    票據法第120條第1項第4款、第11條第1項規定甚明。本票上
    倘記載與「無條件擔任支付」性質牴觸之文字，即與未記載
    絕對應記載事項「無條件擔任支付」無殊，自屬無效（最高
    法院100年度台簡上字第9號裁定意旨參照）。準此，本票發
    票人如於本票上為附條件性質之意思表示，即有違票據法所
    定本票應「無條件擔任支付」之要件，應認該本票為無效，
    本票執票人不能據以對發票人行使追索權，亦無從依票據法
    第123條規定，聲請法院裁定准予本票強制執行。
二、抗告人於原法院聲請暨抗告意旨略以：抗告人執有相對人於
    民國111年8月17日簽發之票號CH770566本票1紙（下稱系爭
    本票），付款地未載，金額新臺幣（下同）100萬元，利息
    未約定，免除作成拒絕證書，到期日111年8月17日。於到期
    後經提示未獲付款，為此提出本票1紙，聲請裁定就上開金
    額及依法定年息6%計算之利息准許強制執行。至系爭本票背
    面所註記「此據待票號0000000過票後無效」等文字（下稱
    系爭註記），僅在表明如系爭本票原因關係債務經另紙票號
    PB0000000之票據過票後，系爭本票原因關係消滅，並非對
    系爭本票擔任支付事項附以條件，應屬於票據法所未規定之
    事項，依票據法第12條之規定，僅不生票據法之效力，並不
    使系爭本票無效等語。原裁定認系爭註記與本票無條件擔任
    支付之性質牴觸，而認系爭本票無效，駁回伊強制執行之聲
    請，應有違誤，為此提起抗告，求為廢棄原裁定等語。
三、經查，系爭本票正面雖有記載「憑票准於111年8月17日無條
    件擔任兌付」等文字，然系爭本票背面另載有系爭註記，此
    有系爭本票在卷可稽（見原法院卷第7至8頁）。依系爭註記
    之客觀文義解釋，系爭本票在「票號0000000」之另張票據
    過票後，即失其效力、不再擔任支付，執票人即不得再提示
    系爭本票主張權利，是系爭註記實已附加付款條件限制系爭
    本票之行使，並非僅為單純說明系爭本票基礎原因事實之註
    記，與票據法第120條第1項第4款規定「無條件擔任支付」
    之絕對應記載事項之性質相牴觸。揆諸上開說明，系爭本票
    欠缺法定絕對應記載事項，已非票據法第12條所規定「記載
    票據法所不規定事項」而不生票據上效力之情形，依票據法
    第11條第1項前段規定，當屬無效之本票，故抗告人執系爭
    本票聲請准予強制執行，自無從准許。從而，原裁定認系爭
    本票無效而駁回抗告人之聲請，於法即無違誤，抗告人猶執
    前詞求予廢棄原裁定，並非可採，應予駁回。
五、據上論結，本件抗告為無理由，爰依非訟事件法第46條、第
    21條第2項、第24條第1項，民事訴訟法第495條之1第1項、
    第449條第1項、第95條、第78條，裁定如主文。
中　　華　　民　　國　　111 　年　　10　　月　　31　　日
                  民事第一庭    審判長法　官　賴錦華 
　　　　　　　　　
　　　　　　　　　                    法　官  熊志強
　　　　　　　　　　　　　　　　　　　
　　　　　　　　　　　　　　　　　　  法　官  呂俐雯
以上正本係照原本作成。
本裁定不得再抗告。　　　　　　　　　　　　　　　　　　
中　　華　　民　　國　　111 　年　　10　　月　　31　　日
                                書記官　吳芳玉